【裁判字號】    89,易,3153
【裁判日期】    901022
【裁判案由】    偽造文書
【裁判全文】
臺灣桃園地方法院刑事判決                        八十九年度易字第三一五三號
    公  訴  人  台灣桃園地方法院檢察署檢察官
    被      告  THAIJAR.
    被      告  乙○○
右列被告因偽造文書案件，經檢察官提起公訴（八十九年度偵字第一三０八０號、第
一六九六六號），本院判決如左︰
    主  文
THAIJAROEN SOMNUK共同連續行使明知為不實之事項，而使公務員登載於職務上所掌
之公文書，足以生損害於公眾，處有期徒刑肆月，如易科罰金以參佰元折算壹日。於
刑之執行完畢或赦免後，驅逐出境。
乙○○共同連續行使明知為不實之事項，而使公務員登載於職務上所掌之公文書，足
以生損害於公眾，處有期徒刑陸月，併科罰金柒仟元；有期徒刑如易科罰金、罰金如
易服勞役均以參佰元折算壹日。
    事  實
一、THAIJAROEN SOMNUK係泰國人，為求入中華民國境內打工，竟以新台幣（下同）
    十萬元為酬金，無結婚真意，而與中華民國籍女子乙○○基於行使公務員登載不
    實文書之概括犯意聯絡，於民國八十六年九月一日在泰國辦理假結婚，二人均明
    知並無結婚之事實，仍由乙○○於八十六年十月十七日向桃園縣桃園市戶政事務
    所辦理結婚登記，THAIJAROEN SOMNUK則藉外籍配偶來台依親名義以向我國外交
    部申請簽證，致使該管戶政及外交簽證人員登載該不實之事向於其職務上所掌管
    之登記文件簿冊並核發簽證文件，THAIJAROEN SOMNUK即持上開簽證文件來台居
    留，並承上開概括之犯意，連續於八十八年三月四日、同年九月十五日再度以依
    親名義申請簽證入境，足以影響戶政機關戶政管理及入出境管理機關對外國人在
    台管制之正確性。嗣乙○○為與THAIJAROEN SOMNUK離婚而不遂，乃於八十九年
    六月二十日至台灣桃園地方法院檢察署自首，圖以塗銷戶籍登記上之婚姻關係，
    始查獲上情。
二、案經乙○○自首暨台灣桃園地方法院檢察署檢察官自動檢舉簽分偵查起訴。
    理  由
一、訊之被告乙○○坦承上開犯罪事實不諱，而被告THAIJAROEN SOMNUK則矢口否認
    之，辯稱其有與被告乙○○結婚之真意，不料來台後被告乙○○竟執意要離婚云
    云。惟查，被告乙○○與THAIJAROEN SOMNUK二人曾於八十六年八月二十四日簽
    立結婚及離婚契約書，載明「本人（即被告與THAIJAROEN SOMNUK）與乙○○小
    姐結婚且定條約如，本人已有中華民國的居留證本人願意與乙○○小姐辦理無條
    件離婚」等文字，此有該契約書原本及譯文附卷為憑，復為被告THAIJAROEN
    SOMNUK與乙○○所一致供承在卷；且被告THAIJAROEN SOMNUK來台後根本不曾與
    被告乙○○同居，而係與其前妻甲○○於他址同居之事實，復經證人甲○○、丙
    ○○證述綦詳，凡此均足徵被告二人並無結婚而共同生活之真意，否則豈有結婚
    之際即約定以取得居留證為離婚之條件，且結婚後竟不曾同居之可能？被告
    THAIJAROEN SOMNUK所辯，顯與事實不符。此外，復有與被告乙○○自白犯罪事
    實相符之戶籍謄本、中華民國外僑居留證、外交部領事事務局簽證組通知單、外
    交部領事事務局九十年九月三日領（二）（九０）字第9004045963號函附卷可稽
    ，事證明確，被告二人犯行均堪認定。
二、核被告二人所為，均係犯刑法第二百十六條、第二百十四條之行使明知不實事項
    而使公務員登載不實文書罪，其等使公務員登載不實之低度行為為行使該文書之
    高度行為所吸收，不另論罪。又被告二人間，就上開犯行有犯意聯絡、行為分擔
    ，均為共同正犯。其等多次犯行，時間緊接、手段相似，顯係基於概括之犯意多
    次觸犯犯罪構成要件相同之罪名，應論以連續犯一罪，並加重其刑。至於被告二
    人八十八年三月四日、同年九月十五日之犯行，雖未據公訴人指述，惟此部分犯
    行與公訴人所指述者既有連續犯裁判上一罪關係，基於審判不可分原則，本院自
    得併予審理，附此敘明。又被告乙○○於犯罪未發覺前，向台灣桃園地方法院檢
    察署自首而受裁判，依刑法第六十二條前段規定，減輕其刑，其刑度先加後減之
    。爰審酌被告THAIJAROEN SOMNUK為經濟發展落後國家子民，為圖入境台灣打工
    ，斥資取得假身分，固有礙於我國戶籍管理正確性，仍有其可憫之處；而被告乙
    ○○為中華民國人民，為謀小利，竟出賣身分關係以利外國人以非法途徑入境台
    灣工作，後又利用刑案自首方式以求解銷民事上婚姻關係，其心態動機極為可議
    等一切情狀，分別量處被告二人如主文所示之刑，並諭知有期徒刑如易科罰金、
    罰金如易服勞役之折算標準；被告二人行為後，關於其等所處有期徒刑易科罰金
    折算之標準，刑法第四十一條於九十年一月四日經立法院修正通過，並經總統於
    同年月十日公布，經比較新舊法，二法於被告二人本案所犯之罪，並無不同，依
    刑法第二條第一項前段規定，應適用裁判時法即新法諭知其有期徒刑易科罰金之
    折算標準，附此指明。又被告THAIJAROEN SOMNUK為外國人，利用非法途徑入境
    台灣，有礙於我國治安、經濟之管理，應依刑法第九十五條之規定，於刑之執行
    完畢或赦免後，驅逐出境。
三、據上論斷，應依刑事訴訟法第二百九十九條第一項前段，刑法第二條第一項前段
    、第二十八條、第五十六條、第二百十六條、第二百十四條、第六十二條前段、
    第四十一條第一項前段、第四十二條第二項、第九十五條，罰金罰鍰提高標準條
    例第一項前段、第二條，判決如主文。
本案經檢察官魏雯祈到庭執行職務。
中      華      民      國      九十        年    十    月    二十二    日
                                  臺灣桃園地方法院刑事第五庭
                                      法  官    楊  得  君
右正本證明與原本無異。
如不服本判決，應於判決送達後十日內向本院提出上訴狀( 應附繕本 )，上訴於臺灣
高等法院。
                                      書記官    簡  慧  瑛
中      華      民      國     九十         年    十    月    二十四    日
附論罪科刑依據之法條：
刑法第二百十六條
行使第二百十條至第二百十五條之文書者，依偽造、變造文書或登載不實事項或使登
載不實事項之規定處斷。
刑法第二百十四條
明知為不實之事項，而使公務員登載於職務上所掌之公文書，足以生損害於公眾或他
人者，處三年以下有期徒刑、拘役或五百元以下罰金。


司法院資訊處製作；財團法人民間司法改革基金會備份。
